【裁判字號】    92,訴緝,12
【裁判日期】    920915
【裁判案由】    違反毒品危害防制條例
【裁判全文】
臺灣花蓮地方法院刑事判決                          九十二年度訴緝字第一二號
    公  訴  人  臺灣花蓮地方法院檢察署檢察官
    被      告  己○○
    指定辯護人  子○○律師
    被      告  壬○○
    指定辯護人  張秉正律師
右列被告等因違反毒品危害防治條例案件，經檢察官提起公訴（八十九年度偵字第三
一六四號、第三八０一號、第三八００號、九十年度偵字第一號、第一五九號、第五
六三號），本院判決如左：
    主  文
己○○連續販賣第二級毒品，處有期徒刑柒年陸月。
扣案之第二級毒品安非他命拾伍小包（驗後總淨重陸點壹壹公克）沒收並銷燬之；扣
案之小夾鍊袋拾壹只、帳冊貳本，及未扣案之販賣毒品所得財物新台幣貳萬壹仟元，
均沒收，所得財物新台幣貳萬壹仟元如全部或一部不能沒收時，以其財產抵償之。
壬○○無罪。
    事  實
一、己○○基於販賣第二級毒品的概括犯意，主要以行動電話0000000000
    號為聯絡工具，與有意洽購安非他命施用之庚○○、戊○○、丑○○、丁○○、
    癸○○、乙○○等人取得聯繫後，或另以面談交易的方式，與辛○○、甲○○、
    丙○○達成合意後，連續於下述的時間、地點，販售第二級毒品安非他命：（一
    ）於八十九年七、八月間在花蓮縣瑞穗鄉瑞美村堤防邊，以及八十九年九月份在
    瑞穗鄉市上，各以新台幣（下同）一千元的價格，販賣安非他命給庚○○二
    次；（二）於八十九年七月中旬起，在瑞穗鄉自強新村一帶及瑞穗鄉較偏僻處，
    每次以一千元至二千元的價格，販賣安非他命給張憶源三次；（三）於八十九年
    八月中旬起至八十九年九月底，在瑞穗鄉○○○路一四四號住處，分別以一千元
    、二千元、一千元的價格，販賣安非他命給丑○○三次；（四）於八十九年三、
    四月間，在瑞穗鄉○○○路一四四號住處，以五百元的價格，販賣安非他命給辛○○一次；（五）於八十九年七月中旬，在瑞穗鄉○○○路一四四號住處門口，
  以一千元的價格，販賣安非他命給丁○○一次；（六）於八十九年九月底起至十
    月十二日止，在瑞穗鄉○○○路一四四號住處，分別以三千元、二千元、一千元
    的價格，販賣安非他命給癸○○三次；（七）於八十九年九月間，因積欠甲○○
    三千元，遂在瑞穗鄉自強新村附近，以一包安非他命抵債一千元的價格，販賣安
    非他命給甲○○一次；（八）於八十九年九月二十四日晚上，在舞鶴橋旁的堤防
    邊，以一千元的價格，販賣安非他命給乙○○一次；（九）於八十九年八月中旬
    起至九月底止，在瑞穗鄉○○○路十九號前，分別以一千元、五百元的價格，販
    賣安非他命給丙○○二次；共計販毒所得二萬一千元。嗣為警分別於八十九年十
    月十三日晚上九時許，在花蓮縣瑞穗鄉○鄉○○路一段五十六巷九號查獲己○○
    ，並扣得販售毒品之帳冊一本及商業本票三張；於九十年一月四日晚上十一時四
    十五分許，在花蓮縣光復鄉台九線二六九公里處，查獲己○○，並扣得第二級毒
    品安非他命十五小包（驗後淨中六點一一公克）、小夾鍊袋十一只及帳冊一本、
    電話簿二本。
二、案經花蓮縣警察局玉里分局報告台灣花蓮地方法院檢察署檢察官偵查起訴。
    理  由
壹、有罪部分
一、訊據被告己○○矢口否認有任何販賣第二級毒品安非他命的犯行，辯稱：他並沒
    有販賣安非他命給公訴人所指的買受人，他們只是平常會一起施用毒品，一起相
    邀去買毒品，九十一年一月四日被查獲的十五包安非他命是他剛買來要自己吸用
    的，扣案的帳冊不是販毒的紀錄，而是他欠藥頭的錢，或他們一群人去買毒品時
    別人欠他的錢等語，但是經本院調查的結果：
    (1)證人庚○○在警詢及偵查中對於如何以電話聯繫後，在事實欄（一）所述的時
      間、地點，向被告己○○購買安非他命的情節都已經證述的相當詳盡（詳參玉
      警刑字第二三二０號警卷第十頁至第十三頁、九十年度偵字第五六三號卷第二
      十五頁至第二十七頁），於偵查中並證稱：他是直接打電話給己○○，問己○○有沒有貨，己○○立刻回答有，並沒有說要先去調貨等語，及至本院仍結證
      稱：被告己○○確實有販賣安非他命給我，共賣二次，各一千元等語；他都是
      直接向己○○購買毒品，沒有和己○○一起向別人買過毒品等語（詳本院九十
      二年七月二十五日訊問筆錄第二頁、第五頁）；
    (2)證人張憶源於警詢及偵查中對於如何以電話聯繫後，在事實欄（二）所述的時
      間、地點，向被告己○○購買安非他命的情節都已經證述的相當詳盡（詳參玉
      警刑字第二九八五號警卷第二十四頁至第二十六頁、九十年度偵字第一號卷第
      八頁、第九頁），及至本院仍結證稱：因為他和己○○以前是朋友，所以知道
      己○○有賣安非他命，他平時要用安非他命就向己○○買，不是和己○○一起
      去向別人買等語（詳本院九十二年七月二十五日訊問筆錄第二頁、第三頁）；
    (3)證人丑○○在警詢及偵查中對於如何以電話聯繫後，在事實欄（三）所述的時
      間、地點，向被告己○○購買安非他命的情節都已經證述的相當詳盡（詳參玉
      警刑字第二九八五號警卷第十頁至第十七頁、九十年度偵字第一號卷第九頁、
      第十頁）；
    (4)證人辛○○於偵查及本院訊問時對於如何在事實欄（四）所述的時間、地點，
      向被告己○○購買安非他命的情節都已經證述的相當詳盡（詳參八十九年度偵
      字第三八００號卷第二十一頁、第二十二頁、本院九十二年七月二十五日訊問
      筆錄第四頁、第七頁），且辛○○於本院結證時稱：他和己○○是好朋友，己○○問他要不要試試看，他就答應了，他和綽號「豆花」之人一人出五百元在
      當時己○○位於瑞穗派出所附近的住處施用等語，並有扣案載明「辛○○五０
      ０」的帳冊影本附卷可憑（詳參玉警刑字第二二八二號警卷第八十六頁）
    (5)證人丁○○在警詢、偵查及本院訊問時對於如何以電話聯繫後，在事實欄（五
      ）所述的時間、地點，向被告己○○購買安非他命的情節都已經證述的相當詳
      盡（詳參玉警刑字第二二八二號警卷第五十二頁、八十九年度偵字第三一六四
      號卷第三十九頁、第一百五十三頁、本院九十年度訴字第一九四號卷第一五三
      頁、本院九十二年七月二十五日訊問筆錄第五頁、第六頁），且其至本院仍結
      證稱：他都是直接向己○○購買毒品，沒有和己○○一起向別人買過毒品等語
      ；
    (6)證人癸○○於警詢、偵查及本院訊問時對於如何以電話聯繫後，在事實欄（六
      ）所述的時間、地點，向被告己○○購買安非他命的情節都已經證述的相當詳
      盡（詳參玉警刑字第二二八二號警卷第三十九頁、第四十頁、八十九年度偵字
      第三一六四號卷第一百五十一頁、本院九十二年七月十八日訊問筆錄第六十七
      頁）；
    (7)證人甲○○於警詢及本院訊問時對於如何在事實欄（七）所述的時間、地點，
      因被告己○○欠其三千元而同意以一包安非他命抵債一千元的價格，向被告購
      買安非他命的情節都已經證述的相當詳盡（詳參玉警刑字第二三二０號警卷第
      十五頁、第十六頁、本院九十二年七月二十五日訊問筆錄第四頁、第五頁），
      並有扣案載明「甲○○本錢三０００、東西扣一０００」的帳冊影本附卷可憑
      （詳參玉警刑字第二二八二號警卷第八十五頁），且甲○○於本院結證時稱：
      他都是直接向己○○購買毒品，沒有和己○○一起向別人買過毒品等語；
    (8)證人乙○○在警詢中對於如何在事實欄（八）所述的時間、地點，向被告己○○購買安非他命的情節都已經證述的相當詳盡（詳參玉警刑字第二三二０號警
      卷第十九頁、第二十頁）；
    (9)證人丙○○在警詢中對於如何以電話聯繫後，在事實欄（九）所述的時間、地
      點，向被告己○○購買安非他命的情節都已經證述的相當詳盡（詳參玉警刑字
      第二九八五號警卷第十九頁）
    (10)此外，並有電話通聯記錄，以及經警於八十九年十月十三日晚上九時許，在花
      蓮縣瑞穗鄉○鄉○○路一段五十六巷九號查獲被告時所扣得的販售毒品之帳冊
      一本及商業本票三張；於九十年一月四日晚上十一時四十五分許，在花蓮縣光
      復鄉台九線二六九公里處，查獲己○○時所扣得的第二級毒品安非他命十五小
      包、小夾鍊袋十一只、帳冊一本、電話簿二本可供佐證，本件既經上述多位證
      人指證被告販賣安非他命情事，且其中販賣辛○○與甲○○部分，核其情節亦
      與扣案之被告帳冊上所載金額相符，又扣案的安非他命十五小包經送請內政部
      警政署刑事警察局鑑驗的結果，確係安非他命，有該局九十年十月十五日刑鑑
      字第一八五五０九號鑑驗通知書一份附卷可稽（詳本院九十年度訴字第一九四
      號卷第六十九頁、第七十頁），雖被告辯稱扣案的安非他命是他買來要自己施
      用的，但徵之扣案的安非他命總淨重原達六點五公克（驗後總淨重六點一一公
      克），而安非他命價格昂貴，且為政府嚴予查緝之違禁物，被告如僅是為供自
      己施用，何需一次持有如此大量之安非他命？綜上事證，顯見被告的辯解，都
      是事後卸責之詞，不足採信，本件事證已經相當明確，被告犯行可以認定。
二、被告的行為所觸犯的罪名是：毒品危害防制條例第四條第二項之販賣第二級毒品
    罪。被告販賣前持有第二級毒品安非他命的低度行為，被販賣第二級毒品安非他
    命的高度行為所吸收，不另論罪。而被告先後多次的販賣行為，時間緊接，構成
    要件相同，顯然是基於概括的犯意反覆為之，應依連續犯的規定論以一罪，並就
    法定本刑為有期徒刑及罰金部分加重其刑（本刑為無期徒刑部分不得加重）。
    本院審酌被告販賣安非他命的時間、次數、販賣對象之多，其犯行已嚴重戕害他
    人身心健康，影響家庭、社會之健全，然非法所得非鉅，以及其犯罪後的態度等
    一切情狀，量處如主文所示之刑。
三、扣案之第二級毒品安非他命十五小包（驗後總淨重六點一一公克），應依毒品危
    害防制條例第十八條第一項前段之規定，宣告沒收並銷燬之。另扣案的小夾鍊袋
    十一只及帳冊二本，為供被告販賣安非他命所用之物，均應依毒品危害防制條例
    第十九條第一項規定沒收之，再扣案之電話簿二本及本票三張，並非直接供被告
    犯罪所用之物，爰不予應宣告沒收。另被告因販賣毒品所得款項共計二萬一千元
    ，亦應予沒收，若全部或一部不能沒收，應依上開規定以其財產抵償之。
四、公訴意旨另以：被告己○○於八十九年十二月十日，在瑞穗鄉○○○路二一七巷
    九八號，經由壬○○出售安非他命二包給癸○○，經警當場查獲並扣得安非他命
    二包，因而認為此部分亦涉犯毒品危害防治條例第四條第二項之販賣第二級毒品
    罪等語。惟查，訊據被告堅決否認有此部分犯行，而證人壬○○於警詢中原證述
    稱：警察在國光北路二一七巷九八號廚房門口所查獲的安非他命是己○○轉交給
    他的，說要交給癸○○，沒有說明原因，也沒說要收錢，並沒有交代清楚那些是
    安非他命等語（詳參玉警刑字第二二八一號警卷第七頁至第十頁）；於偵查中又
    改口稱：扣案的二包安非他命是放在香菸盒內，當時是鄭英貴打電話給他要他去
    拿那包香煙，說裡面有很重要的東西，警察來時他剛好準備出門等語（詳參八十
    九年度偵字第三八００號卷第十八頁）；及至本院則稱：扣案的安非他命是警察
    在該處地上撿起來的，他並不知道是誰的等語（詳本院九十二年七月十八日訊問
    筆錄第六頁），其於警詢證述的內容不僅不能證明被告交付毒品給癸○○是基於
    販賣的意思，而且比對其之後在偵查及本院所述，內容更是前後矛盾充滿瑕疵，
    甚至不能認定被告確實曾請壬○○交付毒品給癸○○，再參酌證人癸○○於本院
    證稱：他不記得在八十九年十二月十日有向己○○買安非他命，也沒印象己○○
    有叫壬○○轉交安非他命給他等語，本院認為證人壬○○及癸○○的證述，都無
    法證明被告己○○這部分有公訴人所指的販賣安非他命犯行，又己○○及壬○○
    二人當時均為有施用毒品之人，在國光北路二一七巷九八號扣得安非他命二包時
    ，同時並扣得安非他命吸食器等物，且在場人為己○○及壬○○，癸○○並不在
    場等情，並有被告己○○及壬○○二人的台灣高等法院被告全國前案紀錄表各一
    份、搜索扣押證明筆錄一份在卷可查（詳玉警刑字第二二八一號警卷第十六頁）
    ，是扣案的安非他命亦無法作為被告有此次販賣毒品給癸○○的佐證，本院認為
    此部分不能證明被告犯罪，此外，復查無其他積極證據足以認定被告有此部分犯
    行，本應為無罪的諭知，但公訴意旨認為此部分與前開有罪部分有連續犯的裁判
    上一罪關係，爰不另為無罪的諭知，併此敘明。
貳、無罪部分
一、公訴意旨略以：被告壬○○基於販賣第二級毒品的概括犯意，分別於八十九年八
    月中旬起至十月中旬止，與癸○○（已審結）共同基於販售第二級毒品安非他命
    的犯意聯絡，由癸○○以每包一千元的代價與買主張文瑞及鍾士立約定好交貨的
    時間、地點後，再通知壬○○於約定的時間、地點交貨；於八十九年九月二十六
    日起至十月十日止，與己○○共同基於販售第二級毒品安非他命的犯意聯絡，由
  己○○以每包一千元的代價與買主張文瑞、鍾士立及綽號「阿正」之人約定好交
    貨的時間、地點後，再通知壬○○於約定的時間、地點交貨，因而認為被告壬○○涉犯毒品危害防制條例第四條第二項之販賣第二級毒品罪嫌。
二、按犯罪事實應依證據認定之，無證據不得認定犯罪事實；又不能證明被告犯罪者
    ，應諭知被告無罪之判決，刑事訴訟法第一百五十四條第二項、第三百零一條第
    一項分別定有明文。又被告之自白，雖為證據之一種，但依刑事訴訟法第一百五
    十六條第一項規定，被告之自白，須非出於強暴、脅迫、利誘、詐欺、疲勞訊問
    、違法羈押或其他不正之方法，且與事實相符者，始得為證據，又依同條第二項
    規定，被告或共犯之自白，不得作為有罪判決之唯一證據，仍應調查其他必要之
    證據，以察其是否與事實相符，該條的立法目的乃欲以補強證據擔保自白之真實
    性，亦即以補強證據之存在，藉之限制自白在證據上之價值，防止偏重自白，發
    生誤判之危險。是最高法院四十六年台上字第四一九號亦著有判例表示：共同被
    告不利於己之陳述，固得採為其他共同被告犯罪之證據，惟此項不利之陳述，必
    須顯無瑕疵可指，而就其他方面調查又與事實相符者，始足採為其他共同被告犯
    罪事實之認定。
三、本件公訴人認被告壬○○涉犯販賣第二級毒品罪嫌，是以下列證據作為論罪的依
    據：(1)被告壬○○及共犯癸○○的自白，(2)證人張文瑞、鍾士立在警訊時的證述
    (3)電話通聯記錄。
四、被告壬○○在本院審理過程中堅決否認有任何販賣安非他命的犯行，辯稱：他沒
    有販賣安非他命，也沒有幫癸○○和己○○交過貨給別人，警詢中的自白並不實
    在，因為他在被抓之前有吸毒已經很多天沒睡，問筆錄時很想睡，精神狀況不好
    頭腦不清楚，他不知道他在說什麼等語，而經本院調查後發現：
（一）被訴與癸○○共同販賣毒品部分：
      (1)被告壬○○是於八十九年十月十三日晚上九時許，經警方在花蓮縣瑞穗鄉○○○路一四四號己○○租屋處查獲被告及癸○○等七人，並扣得吸食器二組
        後，帶回分局接受偵訊，在偵訊過程中警方為被告共製作三份警詢筆錄，開
        始訊問的時間分別為八十九年十月十四日凌晨二時、二時四十分及上午八時
        二十分，而被告是在二時四十分第二次警詢筆錄時自白曾與癸○○、己○○
        分別基於販賣安非他命的犯意聯絡，為癸○○及己○○送貨給買主的事實，
        業據證人即為被告製作警詢筆錄的玉里分局刑事組偵查員劉傳興到院結證詳
        實（詳參本院九十二年八月十三日審判筆錄第三頁、第五頁、第六頁），並
        有警詢筆錄三份及刑事案件移送報告書在卷可參，而被告因為於八十九年八
        月一日至十月十二日施用安非他命的犯行，經本院以八十九年度毒聲字第一
        ０三五號裁定送觀察、勒戒的事實，也有台灣高等法院被告全國前案紀錄表
        一份附卷足憑，顯見被告於製作警詢筆錄前二天確實有施用毒品的行為，於
        十月十三日晚間九時許被查獲後直至翌日凌晨二時四十分才製作上述自白販
        毒的警詢筆錄，是被告辯稱於警詢時的精神狀況不濟等語，尚非不可採信，
        被告就此部分於警詢中的自白實有出於疲勞訊問的瑕疵，而沒有證據能力，
        難以遽採為證據。
      (2)又查張文瑞及鍾士立均未曾於偵查中指述被告販毒的犯行，公訴人以證人鍾
        士立及張文瑞的指述認為被告有此部分犯嫌，恐無依據，且證人鍾士立在本
        院審理時結證稱：他並不認識癸○○，也沒向壬○○買過或拿過毒品等語（
        詳本院九十二年八月十三日審理筆錄第八頁），益徵其證述的內容，並不足
        為被告有販賣毒品的認定，而又通聯記錄僅能證明被告與共犯癸○○間曾有
        通訊的事實，並不能推論被告和癸○○間是因為共同販賣毒品而互相聯絡，
        再參酌證人劉傳興在本院亦證稱查獲當天並沒有證據顯示被告壬○○涉嫌販
        毒等語，而且本案確實沒有任何毒品或帳冊等證物扣案作為佐證，因此本院
        認為被告此部分犯嫌除了被告在警詢中出於疲勞訊問所做的無證據能力的自
        白，以及共犯癸○○的自白外，並無其他證據佐證以補強共犯癸○○自白的
        真實性，依據上述的法律規定及判例見解，共犯癸○○的自白實無足採為被
        告犯罪事實之認定。
（二）被訴與己○○共同販賣毒品部分：
      此部分犯罪事實，業據共犯己○○迭於警詢、偵查及本院審理中堅決否認，且
      查張文瑞、鍾士立或綽號「阿正」之人並未曾指證被告有販毒的犯罪行為，是
      公訴人以證人鍾士立及張文瑞的指述認為被告有此部分犯嫌，恐無依據，又證
      人鍾士立在本院審理時係到院證稱：他沒向壬○○買過或拿過毒品等語，益徵
      其證述的內容，並不足為被告有販賣毒品的認定，已詳如上述，而通聯記錄僅
      能證明被告與共犯己○○間曾有通訊的事實，並無法以此推論被告和己○○間
    是因為共同販賣毒品而互相聯絡，再參酌證人劉傳興在本院亦證稱查獲當天並
      沒有證據顯示被告壬○○涉嫌販毒等語，且本案確實沒有任何毒品或帳冊等證
      物扣案作為佐證，又被告於八十九年十月十四日警詢筆錄所為之自白並無證據
      能力而不得採為證據，也詳如上述，因此被告此部分犯嫌除了其在偵查中的自
      白外，並沒有其他證據佐證以補強其自白的真實性，依據上述的法律規定及判
      例見解，實無法僅憑被告在偵查中的自白，即作為被告犯罪認定的依據。
（三）綜上所述，本院認為綜合全盤證據資料，在客觀上尚未達於通常一般之人均不
      致於有所懷疑，而得確信被告確曾販毒之程度，此外，復查無其他積極證據足
      證被告涉有公訴人所指之犯行，依據前揭說明，即應為被告無罪之諭知。
據上論斷，應依刑事訴訟法第二百九十九條第一項前段、第三百零一條第一項，毒品
危害防制條例第四條第二項、第十九條第一項、第十八條第一項前段，刑法第十一條
前段、第五十六條，判決如主文。
本案經檢察官許建榮到庭執行職務。
中      華      民      國    九十二    年      九      月     十五     日
                              臺灣花蓮地方法院刑事庭
                                法  官  陳  雅  敏
右正本證明與原本無異。
如對本判決不服，應於送達後十日內，向本院提出上訴狀。（應抄附繕本）
                                  法院書記官
中      華      民      國    九十二    年      九      月     十七     日
附錄本判決論罪之法律條文：
毒品危害防制條例第四條第二項：
製造、運輸、販賣第二級毒品者，處無期徒刑或七年以上有期徒刑，得併科新臺幣七
百萬元以下罰金。


司法院資訊處製作；財團法人民間司法改革基金會備份。
